臺灣基隆地方法院刑事判決　　　　　　　　　　　　　九十一年度交易字第一七號
　　公　訴　人　臺灣基隆地方法院檢察署檢察官
　　被　　　告　甲○○
右列被告因過失傷害案件，經檢察官聲請以簡易判決處刑（九十年度偵字第三七二五
號），本院認為不宜，改適用通常程序審理，並判決如左：
    主      文
甲○○因過失傷害人致重傷，處有期徒刑陸月，如易科罰金，以參佰元折算壹日。
    事      實
一、甲○○於民國九十年七月十九日下午五時四十七分許，駕駛車號ＩＨ─０七七二
    號自用小客車，沿臺二省道由基隆市往臺北縣萬里鄉核二廠方向行駛，途經臺北
    縣萬里鄉大鵬村核二廠前方交岔路口時，本應隨時注意車前狀況並採取必要之安
    全措施，而依當時情形，復無不能注意之情事，竟疏未依循交岔路口閃光號誌之
    指示，讓對向直行車先行，反由臺二省道萬里往金山方向之車道冒然左轉；其時
    ，適有丙○○無照騎乘車號ＪＮＷ─六０三號機車沿臺二省道由金山往萬里方向
    行駛，亦疏未注意車前狀況並隨時採取必要之安全措施，以致眼見甲○○駕駛車
    輛由臺北縣萬里鄉大鵬村核二廠前方交岔路口冒然左轉時，已經閃避不及，並因
    緊急煞車失控而人車倒地，再與甲○○駕駛之前揭車輛發生碰撞，因而受有脾裂
    傷、左側腎裂傷及缺氧性腦病變等傷害，嗣雖經送醫診治，然丙○○因失血休克
    所導致之腦部氧病變、顛癇症狀及癡呆之後遺症，均已無從完全治癒。
二、案經被害人丙○○之父乙○○訴由臺北縣警察局金山分局報請臺灣基隆地方法院
    檢察署檢察官聲請以簡易判決處刑，本院認為不宜，改適用通常程序審理。
    理      由
一、訊之被告甲○○固不否認於右揭時、地，未讓對向車道直行車即被害人丙○○騎
    乘機車先行，旋即冒然左轉，致被害人緊急煞車失控而人車倒地，再與其駕駛車
    輛發生碰撞，而受有前揭傷害等事實，惟另辯稱：被害人無照駕駛，且車速過快
    ，行經有號誌之路口未減速慢行，是以，被害人就本件車禍之發生自亦同有過失
    ；再者，被害人係因煞車失控而人車倒地後，始與伊車發生碰撞，並非伊車直接
    撞擊被害人後，致被害人人車倒地；又被害人傷勢之所以如此嚴重，實與被害人
    所騎乘機車之車型不無關聯云云。經查：
  (一)被告駕車肇事致被害人受有前揭傷害之事實，除據告訴人指述綦詳外，並有長庚
    紀念醫院九十年七月二十五日診斷證明書正本、九十年十一月三十日診斷證明書
    影本各乙紙在卷可按；而被害人脾臟破裂出血休克，已做脾臟全切除手術，手術
    後並無脾臟切除有關之併發症，術後免疫器官雖失其一，但整體而言，對於人體
    並無大礙；又被害人左腎動脈因傷阻塞，其左腎已經完全切除，然因尚保留有右
    腎之故，是其日常生活並未因此而受有影響；惟被害人因失血休克導致腦部缺氧
    病變、顛癇症狀以及癡呆之後遺症，已經無從完全治癒，而須長期藥物控制等情
    ，亦經本院職權向財團法人長庚紀念醫院基隆分院函詢屬實，有財團法人長庚紀
    念醫院基隆分院九十一年四月二十六日（91）長庚院基字第０九八七號函正本乙
    紙在卷可憑；被害人因罹患前揭無從治癒之痴呆症狀，業經被判定為輕度癡症，
    亦有中華民國身心殘障手冊影本乙件在卷可佐；再自卷附之道路交通事故調查報
    告表暨現場圖及現場照片十幀所示之情形以觀，本次車禍之肇事原因實係被告駕
    駛車輛沿臺二省道萬里往金山方向車道行駛，行經肇事路段時，未讓對向之被害
    人騎乘之直行車先行，致被害人緊急煞車，人車倒地，在路口處與被告駕駛車輛
    發生碰撞所致，是被告冒然左轉之行為，自屬本次車禍發生原因之一。另臺灣省
    臺北縣區車輛行車事故鑑定委員會、臺灣省車輛行車事故覆議鑑定委員會就本次
    車禍之肇事原因鑑定之結果，亦同認「丙○○（即被害人）無照駕駛重機車，違
    規行駛內車道，行經閃光號誌路口，未預為減速煞車失控滑倒，與甲○○（即被
    告）駕駛自小客車，行經閃光號誌路口，左轉時未注意讓對向直行車先行，同為
    肇事原因」，有臺灣省臺北縣區車輛行車事故鑑定委員會九十年十一月八日北鑑
    字第九０二０九一號鑑定意見書、臺灣省車輛行車事故覆議鑑定委員會九十一年
    一月二十四日府覆議字第九０二七五五號鑑定委員會函各乙件附卷可參。被告駕
    駛車輛行經前開地點，既因疏未注意車前狀況而貿然搶先左轉，而引發本件車禍
    ，被害人亦因此受有癡呆之傷害，且已經無從治癒，是被告過失行為與被害人受
    有前揭重傷害之結果，有相當因果關係，亦堪認定。
  (二)被告雖以前情置辯，然查：汽車駕駛人雖可信賴其他參與交通之他方亦能遵守交
    通規則，同時為必要之注意，然對於違規行為所導致之危險，若屬已可預見，在
    不超過社會相當性之範圍應有注意之義務者，自仍有以一定之行為避免結果發生
    之義務。亦即汽車駕駛人對於防止危險發生之具相關交通法令之規定，業已遵守
    ，並盡相當之注意義務，以防止危險發生，始可以信賴原則為由，免除過失責任
    。反之，若因自己未遵守交通法令之規定，未盡相當之注意義務，即不得以信賴
    他方能遵守交通規則為由，以免除自己之責任（最高法院七十四年度臺上字第四
    二一九號判例可資參照）。是以，本件被害人對於車禍之發生，雖同有過失，然
    此僅得為本院審理時刑度量酌之參考，被告既有前揭違規行為，即無從以被害人
    亦同有過失為由，以圖免其依法應負之刑事責任；再者，被害人雖係因煞車失控
    而人車倒地後，始與被告駕駛車輛發生碰撞，然若無被告冒然搶先左轉之行為，
    被害人又豈會因煞車失控致人車倒地，並進而與被告駕駛車輛相撞？是無論被害
    人騎乘機車之車型是否過於巨大，或被害人係人車倒地後始與被告駕駛車輛發生
    碰撞等事實，均無從中斷被告過失行為與被害人重傷害結果間之因果關係。
  (三)綜上所述，被告所辯，要無足採。本件事證明確，被告過失傷害人致重傷之犯行
    ，洵堪認定。
二、按稱重傷者，謂下列之傷害：一、毀敗一目或二目之視能；二、毀敗一耳或二耳
    之聽能；三、毀敗語能、味能或嗅能；四、毀敗一肢以下之機能；五、毀敗生殖
    之機能；六、其他於身體或健康，有重大不治或難治之傷害，刑法第十條第四項
    定有明文。查被害人因失血休克導致腦部缺氧病變、顛癇症狀以及癡呆之後遺症
    ，已經無從完全治癒，而須長期藥物控制等情，有前揭函文在卷可稽，核其情節
    ，自屬刑法第十條第四項第六款之重傷無訛。核被告所為，係犯刑法第二百八十
    四條第一項後段之過失傷害致重傷罪。公訴人雖認被告所為係犯刑法第二百八十
    四條第一項前段之過失傷害罪，惟其起訴事實既屬同一，本院自應依法審理並變
    更起訴法條。爰審酌被告未讓對向之直行車先行即冒然左轉與被害人無照騎乘機
    車行經號誌路口未減速慢行同為肇事原因，被害人就本件車禍之發生與有過失，
    惟被害人所受傷害要非輕微，被告復迄未與被害人達成和解，賠償被害人所受損
    害等一切情狀，量處如主文所示之刑，以示懲儆，併諭知易科罰金之折算標準。
據上論斷，應依刑事訴訟法第四百五十二條、第二百九十九條第一項，刑法第二百八
十四條第一項後段、第四十一條第一項前段，罰金罰鍰提高標準條例第一條前段、第
二條，判決如主文。
本案經檢察官林明志到庭執行職務。
中      華      民      國    九十一    年      六      月      七      日
                                        臺灣基隆地方法院交通法庭
                                            審判長法  官  陳志祥
                                                  法  官  齊  潔
                                                  法  官  王慧惠
右正本證明與原本無異。
對於本件判決如有不服，應於收受送達後十日內，向本院提出上訴書狀，上訴於臺灣
高等法院，並按他造當事人之人數附具繕本。
                                                  書記官  陳俊德
中      華      民      國    九十一    年      六      月      十一    日
附錄論罪法條
刑法第二百八十四條第一項後段：
致重傷者，處一年以下有期徒刑、拘役或五百元下罰金。
